【裁判字號】    98,消債抗,36
【裁判日期】    980225
【裁判案由】    更生事件
【裁判全文】
臺灣板橋地方法院民事裁定            98年度消債抗字第36號
抗  告  人
即聲請人    甲○○
                      號
上列抗告人因消費者債務清理條例聲請更生事件，對於中華民國
98年1 月23日本院97年度消債更字第393 號裁定提起抗告，本院
裁定如下：
    主  文
抗告駁回。
抗告程序費用新臺幣壹仟元由抗告人負擔。
    理  由
一、本件抗告意旨略以：(一)抗告人與配偶簡利有於民國95年9 月
    13日離異，依民法第1116條之2 及第1118條之規定仍有扶養
    子女之義務，惟抗告人前妻之95年及96年綜合所得稅各類所
    得清單及財產歸屬資料所示，上開2 年度亦無資力可維生，
    顯難與抗告人共同扶養子女，仍由抗告人獨力負擔。(二)抗告
    人之三名子女，依渠等所得資料顯無資力可維生，雖均已成
    年，長女張雅惠就讀大學、長子張家豪及次長張書豪尚待役
    中，均無法謀求正式工作自給自足，仍由抗告人獨自負擔渠
    等三人之生活費用，依行政院主計處公告每人每月最低生活
    費用為9829元，是抗告人每月需負擔之扶養費用為29487 元
    ，加計抗告人自身生活費用後，抗告人每月實際支出之最低
    生活費用為39316 元，抗告人原陳報之生活費用僅支出3400
    0 元，顯低於上開生活費用標準，應認公允，抗告人每月收
    入約50000 元，扣除上開最低生活費用後，僅餘10684 元，
    即無法負擔原協商之清償金額29777 元，抗告人實屬有不可
    歸責於己之事由，非惡意不履行契約金額毀諾。(三)抗告人與
    其子女使用之門號，每月最低手機通訊月租費共約1396元，
    且抗告人為運輸司機，每日需定時與任職單位回報，並日常
    應用於與子女聯繫，故抗告人每月支出2000元應屬合理等語
    ，併為聲明：原裁定廢棄。
二、按債務人對於金融機構因消費借貸、自用住宅借款、信用卡
    或現金卡契約而負債務，在聲請更生或清算前，應提出債權
    人清冊，以書面向最大債權金融機構請求協商債務清償方案
    並表明共同協商之意旨，消費者債務清理條例第151 條第1
    項定有明文。次按債務人與金融機構協商成立者，不得聲請
    更生或清算，但因不可歸責於己之事由，致履行顯有重大困
    難者，不在此限；本條例施行前，債務人依金融主管機關協
    調成立之中華民國銀行公會會員辦理消費金融案件無擔保債
    務協商機制與金融機構成立之協商，準用前項之規定，消費
    者債務清理條例第151 條第5 項、第6 項亦分別有明文可參
    。又聲請更生或清算不合程式或不備其他要件者，法院應以
    裁定駁回之，但其情形可以補正者，法院應定期間先命補正
    ，復為同條例第8 條所明定。經查：
  (一)本件抗告人主張因與前配偶簡利有離婚，雖依法有共同扶養
    子女義務，但依其前妻財產資料可知伊目前為無資力可維生
    ，且三名子雖已成年，但仍在學及待役中尚賴其資助，致無
    法履行原協商條件，每月支出通訊費用數額亦屬合理範圍等
    語。然查，上揭事由，業經原審法院以抗告人於與銀行進行
    協商時即可預見，並於協商當時已納入考量之事項，而該清
    償方案既經抗告人選擇並採為清償之方式，抗告人即應受該
    協議之拘束；且抗告人自協商成立起至96年8 月止，均仍繼
    續依協商條件還款，抗告人與前配偶簡利有於95年9 月13日
    離婚後亦然，足徵上開還款條件，仍屬其可負擔之範圍，如
    於原協商後未有情事變更所致之履行困難，自當循協商機制
    謀求解決等語。原審法院以抗告人無法舉證而為不利於抗告
    人之認定，於法有據；且抗告人提起本件抗告迄今仍未補正
    上開資料，以證明非可歸責於己之事由致履行原協商條件顯
    有重大困難之事證，本院自無法為有利於抗告人之認定。
  (二)次查抗告人陳明因尚須負擔三名在學及待役子女之生活費用
    ，以證明有不可歸責於己之事由，致履行顯有重大困難之事
    證。本院審酌依法抗告人本無協助已成年子女生活所需之法
    定義務，且就學或待役中之成年子女仍得自行打工以負擔生
    活所需，互核抗告人本身已負債大於資產，應優先履行自身
    所負擔之債務為必要，抗告人卻以此為由而認有不可歸責於
    己之事由致履行顯有困難，並不可採；又抗告人須支出子女
    之學費及生活費用，亦屬抗告人於協商時，可得預見並據以
    評估可否接受履行協商條件之情事，是此並無情事變更，亦
    難以構成協商成立後有不可歸責於己之事由存在；另抗告人
    迄今仍未就原裁定關於抗告人之母親是否有其他扶養義務人
    共同負擔扶養責任，以減輕抗告人之負擔乙節舉證並提出說
    明，故難認抗告人已依本院上開命補正事項，補正證明其有
    不可歸責於己之事實，致履行協商顯有重大困難。至於抗告
    人所陳每月通訊費用2000元合理及適當云云，縱或屬實，亦
    與本件之認定無何影響，併予敘明。
三、基此，原審法院以抗告人既有毀諾之事實，且抗告人並未舉
    證證明其於協商成立後，究有何不可歸責於己之事由，致履
    行顯有重大困難，而認抗告人之聲請更生係屬無據，非無理
    由。況且本件抗告人聲請更生，復經原審法院命其補正有何
    不可歸責於已之事由致履行協商顯有重大困難，亦未據抗告
    人依法補正，自應駁回債務人更生之聲請，同時於原裁定理
    由第五點中提供抗告人得另尋銀行公會「個別協商一致性方
    案」再進行協商以謀求適當之履行條件。從而，原審裁定駁
    回債務人更生之聲請，於法並無違誤。抗告意旨指摘原裁定
    為不當，求予廢棄云云，為無理由，應予駁回。
四、據上論結，本件抗告為無理由，依消費者債務清理條例第15
    條，民事訴訟法第495 條之1 第1 項、第449 條第1 項、第
    95條、第78條，裁定如主文。
中    華    民    國    98    年    2     月    25    日
                  民事第三庭    審判長法  官  朱耀平
                                      法  官  邱靜琪
                                      法  官  張紫能
以上正本證明與原本相符
本裁定不得抗告
中    華    民    國    98    年    2     月    25    日
                                      書記官  華海珍


司法院資訊處製作；財團法人民間司法改革基金會備份。
